臺北高等行政法院判決
　　　　　　　　　　　　　　　　　　 94年度簡字第00582號
原　　　告　甲○○
被　　　告　臺北市政府社會局
代　表　人　薛承泰（局長）
訴訟代理人　丙○○
　　　　　　乙○○
　　　　　　丁○○
上列當事人間因低收入戶事件，原告不服臺北市政府中華民國93
年7月2日府訴字第09303099300號訴願決定，提起行政訴訟。本
院判決如下：
　　主  文
原告之訴駁回。
訴訟費用由原告負擔。
　　事實及理由
一、原告主張：
    (一)原告無工作能力，且為身心障礙者，92年6月始獲得在中
      山市場經營麵攤之機會，惟因生意不佳，入不敷出。被告
      未詳查，所計算之原告所得與實際所得不符，因而誤將原
      告按月支領之生活扶助費刪減，造成原告生活雪上加霜，
      尚祈續發生活扶助費。另被告不應將已離婚之原告母親之
      存款計入原告全戶之平均存款中。
    (二)提出訴願決定書等件影本為證。
    聲明：訴願決定及原處分均撤銷。
          請求判命被告補發自93年1月停發之低收入戶補助金
          ，並繼續支付。
          訴訟費用由被告負擔。
二、被告辯稱：
    (一)本低收入戶申請案，依社會救助法第5條規定，原告全戶
      計原告、原告之母等二人應列入家庭總收入計算人口。
    (二)本件審核內容如下：
      1.原告於51年12月4日出生、未婚、大學畢、精神障礙中
        度，依原告自陳在中山市場擺麵攤，工作收入不定，依
        臺北市低收入戶調查及生活扶助作業規定第四點(四)規定
        ，工作收入以10,560元列計，每月所得合計10,560元。
      2.原告之母吳玉芬於24年11月30日出生、離婚，依社會救
        助法施行細則第9條規定，視為無工作能力者，工作收
        入以0元列計，91年度財稅資料顯示有利息所得計7,711
        元，平均每月643元，每月所得合計643元。存款本金以
        當年度年利率百分之2.235換算計345,011元。
      3.原告全戶二人，每月家庭總收入為11,203元，平均每人
        每月家庭總收入為5,602元，全戶存款本金合計345,011
        元，平均每人172,506元，被告依據社會救助法、臺北
        市低收入戶調查及生活扶助作業規定及臺北市93年度低
        收入戶家庭生活扶助標準表，自93年1月起核列原告全
        戶一人為低收入戶第二類，惟因全戶平均每人存款本金
        超過15萬元限制，不予生活扶助。惟仍符合身心障礙者
        生活補助標準，故仍續核發身心障礙者生活補助每月
        7,000元等語。
    (三)提出臺北市政府90年8月23日府秘二字第9010798100號公
      告、92年10月23日府社二字第09202526000號公告，被告
      92年8月20日北市社二字第09238958700號函、92年12月5
      日北市社二字第09242502000號函，臺北市大安區公所92
      年12月29日北市安社字第09233049106號函，訴願決定書
      ，原告及原告之母二人之戶籍資料及原告全戶91年度財稅
      資料查詢報表等件影本為證。
    聲明：駁回原告之訴。
          訴訟費用由原告負擔。
三、按本法所稱主管機關…在直轄巿為直轄巿政府；本法所稱低
    收入戶，係指家庭總收入平均分配全家人口，每人每月在最
    低生活費標準以下者。前項所稱最低生活費標準，由中央、
    直轄市主管機關參照中央主計機關所公布當地區最近1年平
    均每人消費支出百分之六十定之；直轄市主管機關並應報中
    央主管機關備查；前條所稱家庭總收入應計算人口範圍如下
    ：一、直系血親。但子女已入贅或出嫁且無扶養能力可資證
    明者，得不計算。二、同一戶籍或共同生活之旁系血親及負
    扶養義務之親屬。三、綜合所得稅列入扶養親屬寬減額之納
    稅義務人；直轄市及縣（市）主管機關每年應定期辦理低收
    入戶調查，行為時社會救助法第3條、第4條、第5條及第13
    條各定有明文。次按本法第4條第1項所稱家庭總收入，指下
    列各款之總額：一、工作收入：依據其戶籍所在地直轄市政
    府或行政院勞工委員會訂定之各項職業收入計算標準核定之
    。二、資產之收益：包括動產及不動產之收益。三、其他收
    入：前二款以外非屬社會救助給付之收入。前項第三款非屬
    社會救助給付之收入，由直轄市、縣（市）主管機關認定之
    ；有下列情形之一者，不予計入全家人口之工作收入，亦不
    核算其最低生活費用：一、應徵（召）入營服役者。二、在
    學領有公費者。三、入獄服刑、因案羈押或依法拘禁者。四
    、失蹤6個月以上者。前項情形，應提出證明文件；依本法
    第10條申請生活扶助者，其家庭總收入以外之財產總額超過
    中央主管機關或直轄市主管機關公告之當年度一定金額者，
    不予扶助；本法第15條第1項所稱低收入戶中有工作能力者
    ，指16歲以上，未滿65歲，無下列情事之一者：一、大學校
    院博士班、空中大學及空中專科進修補習學校以外之在學學
    生。二、身心障礙致不能工作者。三、罹患嚴重傷、病，必
    須3個月以上之治療或療養者。四、照顧罹患嚴重傷、病需
    要3個月以上之治療或療養之共同生活或受扶養親屬，致不
    能工作者。五、獨自扶養12歲以下之血親卑親屬者。六、婦
    女懷胎6個月以上至分娩後2個月內者。七、其他經直轄市、
    縣（市）主管機關認定者，同法施行細則第2條、第3條、第
    5條及第9條第1項各定有明文。又按本細則第2條第1項第1款
    所稱之工作收入計算基準如下：(一)以申請者全家實際工作收
    入為依據，全家人口之財稅資料為參考，如財稅資料與實際
    工作不符時，申請人應提供薪資證明憑核。(二)如無財稅資料
    可參考，又無法提供證明者，得參考行政院勞工委員會編印
    之職業類別薪資調查報告計算。(三)前述薪資調查報告未列明
    者，須提供其他相關證明憑核，如無法提供證明，則依各業
    員工初任人員平均薪資計算。(四)有工作能力而無固定工作收
    入或未工作者，其工作收入以行政院勞工委員會最近公布之
    基本工資為基礎，換算每人每日之基本工資，再以每月20個
    工作天計算（91年度基本工資為每月15,840元，換算20個工
    作天為10,560元）；本市低收入戶申請生活扶助者，平均每
    人存款本金不得超過新臺幣15萬元，股票及其他投資併入上
    述限額計算，臺北市低收入戶調查及生活扶助作業規定第4
    點及第6點復定有明文。
四、又臺北市政府90年8月23日府秘二字第9010798100號公告略
    以，主旨：公告本府主管業務委任事項，並自90年9月1日起
    生效。…公告事項：四、本府將下列業務委任本府社會局，
    以該局名義執行之：(三)社會救助法中有關本府權限事項；92
    年10月23日府社二字第09202526000號公告略以，主旨：公告
    本巿93年度最低生活費標準暨低收入戶生活扶助等級。依據
    ：二、社會救助法施行細則第4條：中央主管機關、直轄市政
    府依本法第4條第2項訂定之最低生活費標準，應於每年8月底
    前公告之。公告事項：本巿93年度最低生活費標準訂為每人
    每月新臺幣13,797元整，低收入戶生活扶助等級如附件；92
    年8月20日北市社二字第09238958700號函略以，主旨：有關
    …低收入戶…合計利息收入之換算利率…說明…二、91年財
    稅資料之利息收入換算利率，依臺灣銀行提供之91年1月1日
    至91年12月31日1年期定期存款之平均固定利率（即為百分
    之二點二三五）計算。
    93年度臺北市低收入戶家庭生活扶助標準表（節略）：
    ┌───────────────┬────────┐
    │類別說明                      │生活扶助標準說明│
    ├───────────────┼────────┤
    │第二類                        │（略）          │
    │全戶平均每人每月總收入大於    │                │
    │1,938元，小於等於7,750元。    │                │
    └───────────────┴────────┘
五、本件原告主張被告所計算之原告所得與實際所得不符，另被
    告不應將已離婚之原告母親之存款計入原告全戶之平均存款
    中云云，惟其主張為被告所否認。被告則稱，依據社會救助
    法、臺北市低收入戶調查及生活扶助作業規定及臺北市93年
    度低收入戶家庭生活扶助標準表，自93年1月起核列原告全
    戶一人為低收入戶第二類，惟因全戶平均每人存款本金超過
    15萬元限制，不予生活扶助；又依社會救助法第5條規定原
    告全戶計原告、原告之母等二人應列入家庭總收入計算人口
    等語。經查，本件依上開社會救助法第5條規定，原告全戶
    家庭總收入應計算人口為原告及其母，共計2人，故原告雖
    主張不應將其已離婚母親之存款計入云云，惟依上開規定及
    說明，直系血親為家庭總收入應計算人口，原告主張其母親
    既已離婚，不應記入全戶之平均存款云云，核與相關法令規
    定不合，尚不足採。
六、又查，依社會救助法施行細則第2條、第9條、臺北市低收入
    戶調查及生活扶助作業規定第4點等規定及91年度財稅資料
    ，計算原告全戶收入如下：
    (一)依91年度財稅資料，查無原告之薪資所得，惟原告自承在
      中山市場經營麵攤維生，其工作收入並不穩定，依臺北市
      低收入戶調查及生活扶助作業規定第4點第4款規定，工作
      收入應以每月10,560元計。
    (二)原告之母無工作能力，依91年財稅資料，查有利息所得一
      筆7,711元，平均每月所得643元。存款本金依91年財稅資
      料之利息收入換算利率（百分之2.235）推估計算約為
      345,011元。
    綜上，原告全戶2人，91年度家庭總收入每月為11,203元，
    平均分配全家人口每人每月為5,602元；存款本金約計為
    345,011元，平均每人存款本金約計為172,506元。原告雖主
    張被告未詳查，所計算之原告所得與實際所得不符云云，惟
    其並未提出任何積極資料以實其說，尚難逕對其為有利之認
    定。
七、從而，被告認原告雖符合該市低收入戶第二類之資格，惟因
    平均每人存款本金超過15萬元，乃核定不予生活扶助，而自
    93年1月份起僅續發身心障礙者生活補助每月7,000元之處分
    ，於法並無違誤。訴願決定遞予維持，亦無不合。原告徒執
    前詞，訴請撤銷，並請求補發並續發系爭低收入戶補助金，
    為無理由，應予駁回。
據上論結，本件原告之訴為無理由，依行政訴訟法第236條、第
233條第1項、第98條第3項前段，判決如主文。
中　　華　　民　　國　　94　　年　 　7　　月　 29  　 日
                  　　　　 第二庭　法　官  蕭忠仁
上為正本係照原本作成。
本件以訴訟事件所涉及之法律見解具有原則性者為限，始得於本
判決送達後20日內向本院提出上訴狀並表明上訴理由，如已於本
判決宣示後送達前提起上訴者，應於判決送達後20日內補具上訴
理由（均按他造人數附繕本），且經最高行政法院許可後方得上
訴。
中　　華　　民　　國　　94　　年　 　7　　月　 29  　 日
 　　  　　　　　　　   　　　     書記官  蕭純純
